臺灣板橋地方法院刑事判決　　　　　　　94年度易字第1089號
公　訴　人　臺灣板橋地方法院檢察署檢察官
被　　　告　乙○○
上列被告因偽造文書案件，經檢察官聲請簡易判決處刑（九十四
年度偵緝字第一五一０號），本院認為不得以簡易判決處刑，改
依通常程序審理，被告於本院準備程序進行中就被訴事實為有罪
之陳述，經本院合議庭裁定由受命法官獨任進行簡式審判程序，
判決如下：
    主  文
乙○○共同偽造公印文，累犯，處有期徒刑肆月，如易科罰金，
以參佰元折算壹日。扣案「甲○○」名義之國民身分證及普通小
型車汽車駕駛執照各壹枚、未扣案之乙○○照片貳張，均沒收之
。
    事  實
一、乙○○前因贓物案件，經臺灣高等法院以八十四年度上訴字
    第五八一三號判處有期徒刑七月確定，於民國八十五年七月
    三日執行完畢。又因另犯偽造文書案件，經最高法院於八十
    九年四月六日駁回上訴確定，應執行有期徒刑一年八月。乙
    ○○為規避上開偽造文書刑事案件之執行，竟於八十九年六
    月初，撥打跳蚤雜誌上登載之電話，與真實年籍姓名不詳之
    某成年男子聯絡購買偽造證件事宜，乙○○即與該名成年男
    子共同基於偽造特種文書及偽造公印文、偽造印文之犯意聯
    絡，相約於桃園火車站前交易，由乙○○提供其本身所有之
    照片四張，並交付定金新臺幣（下同）二萬元，而要求取得
    偽造之國民身分證、汽車駕駛執照各一枚，嗣該成年男子即
    於不詳時、地，在蓋有偽造之「內政部印」公印文之空白國
    民身分證上，黏貼乙○○之照片，填寫甲○○之姓名、年籍
    資料，並於騎縫處加蓋偽造之「臺灣省政府」鋼印文而偽造
    甲○○名義之國民身分證一枚，及在蓋有偽造之「交通部駕
    駛執照製發之章」印文之空白駕駛執照上，黏貼乙○○之照
    片，填寫甲○○之姓名、年籍資料而偽造甲○○名義之普通
    小型車駕駛執照一枚，足以生損害於「甲○○」本人及戶政
    機關對於國民身分證管理之正確性、監理機關對於駕駛執照
    管理之正確性。二日後，該名成年男子即在桃園火車站，將
    偽造完成之上開甲○○國民身分證及普通小型車駕駛執照各
    一枚交付予乙○○，乙○○則再交付尾款二萬元。嗣於八十
    九年八月五日凌晨一時四十分許，在臺北市○○街與林森北
    路口，乙○○因遇警臨檢，即出示上開偽造之甲○○國民身
    分證供警查盤而行使之，惟遭警識破而當場查獲，並扣得上
    開偽造之甲○○國民身分證及普通小型車汽車駕駛執照各一
    枚。
二、案經臺北市政府警察局中山分局移請臺灣臺北地方法院檢察
    署呈請臺灣高等法院檢察署檢察長令轉臺灣板橋地方法院檢
    察署檢察官偵查後聲請簡易判決處刑。本院認為不得以簡易
    判決處刑，改依通常程序審理，於準備程序進行中，被告就
    被訴事實為有罪之陳述，經告知被告簡式審判程序之旨，並
    聽取當事人之意見後，裁定進行簡式審判程序。
    理  由
一、上揭犯罪事實，業經被告乙○○於本院準備程序及審理中坦
    承不諱，核與被害人甲○○於警詢中之指述情節相符，並有
    偽造之甲○○國民身分證、普通小型車駕駛執照各一枚扣案
    可資作證。又被害人甲○○係五十五年一月二十四日出生，
    原設籍於桃園縣楊梅鎮○○里○○鄰○○街六巷一號，後遷
    至新竹縣湖口鄉○○村○○鄰○○路五八巷一號，再遷至新
    竹縣湖口鄉○○村○○○鄰○○街三巷二號二樓，嗣再遷至
    新竹縣湖口鄉○○村○○鄰○○街一０七號二樓，其母名為
    「莊巫連英」等情，有甲○○之口卡片一紙在卷可稽，惟扣
    案之甲○○國民身分證及普通小型車駕駛執照上記載之甲○
    ○地址為「新竹縣湖口鄉○○村○○街二三號二樓」，其母
    之姓名記載為「巫連英」，均與被害人甲○○真實之年籍資
    料不符；另上開扣案國民身分證所記載之換發日期為八十七
    年七月二十二日，惟被害人甲○○僅有於八十七年八月二十
    五日換發國民身分證，而無於八十七年七月二十二日補發國
    民身分證之紀錄，亦有法務部戶役政連結作業系統列印畫面
    一紙可參，輔以被害人甲○○指稱其未曾遺失國民身分證及
    駕駛執照等語，足認扣案之甲○○國民身分證及普通小型車
    駕駛執照均屬偽造無訛。本件事證明確，被告犯行，已堪認
    定。
二、按刑法所稱公印，係指表示公署或公務員資格之印信而言，
    如機關內收發室之圖記，僅足為該機關內一部分之識別，不
    足以表示公署或公務員之資格，不得謂之公印，而為普通印
    章，是本件普通小型車駕駛執照上偽造之「交通部駕駛執照
    製發之章」，其機關全銜之下既綴有「駕駛執照製發之章」
    ，即非依印信條例規定所製發，以表示該機關資格之印信，
    自非公印（最高法院八十九年度台上字第七０九三號判決參
    照）。又按，刑法上所稱之公印，係指表示公署或公務員資
    格之印信而言，即俗稱大印與小官章，若僅為證明身分證之
    核發日期或區別該身分證係何機關所核發之章戳，非依印信
    條例規定，由上級機關所製發之印信，以表示該機關之資格
    者，即非公印，是本件國民身分證騎縫處加蓋之臺灣省政府
    鋼印文，僅為區別核發身分證之機關，而非表示公務機關或
    機關長官資格及其職務，是亦非屬公印文（最高法院九十年
    度台上字第二五二二號判決參照）。是核被告所為，係犯刑
    法第二百十六條、第二百十二條之行使偽造特種文書罪、第
    二百十七條第一項之偽造印文罪、第二百十八條第一項之偽
    造公印文罪。被告交付照片，委託該不詳姓名年籍之成年男
    子偽造國民身分證及駕駛執照，其等二人就上開偽造公印文
    、偽造印文之犯行間，有犯意之聯絡及行為之分擔，皆為共
    同正犯。而被告偽造「甲○○」名義之國民身分證、普通小
    型車汽車駕駛執照，係基於單一偽造特種文書之犯意，於時
    間、空間緊密相連之環境下所為之接續行為，為接續犯，僅
    論以一偽造國民身分證及駕駛執照罪。又被告偽造國民身分
    證之低度行為，應為其行使國民身分證之高度行為所吸收，
    不另論罪。又被告偽造公印文、偽造印文及行使偽造特種文
    書之行為間，有方法結果之牽連關係，為牽連犯，應依刑法
    第五十五條規定，從一重之偽造公印文罪處斷。原聲請簡易
    判決處刑書雖未敘及偽造公印文部分之事實，惟此業經蒞庭
    檢察官當庭予以補充，有本院九十四年九月二十二日簡式審
    判筆錄可參，此部分自屬已經起訴。又公訴人雖未就偽造印
    文部分之犯罪事實提起公訴，然檢察官就犯罪事實一部起訴
    者，其效力及於全部，本件被告偽造印文部分，與前揭經起
    訴論罪科刑之偽造特種文書及偽造公印文部分，有牽連犯之
    關係，已如前述，本院自應就屬裁判上一罪之偽造印文部分
    ，一併加以裁判。又被告前因贓物案件，經臺灣高等法院以
    八十四年度上訴字第五八一三號判處有期徒刑七月確定，於
    八十五年七月三日執行完畢，此有臺灣高等法院被告前案紀
    錄表一份在卷可憑，其受有期徒刑之執行完畢後，五年以內
    再犯本件有期徒刑以上之罪，為累犯，應依刑法第四十七條
    之規定加重其刑。爰審酌被告為逃避刑事執行，竟起意與他
    人共謀偽造國民身分證、駕駛執照，不但損及被害人甲○○
    之權益，亦足生損害於戶政機關及監理機關對於國民身分證
    、駕駛執照核發及管理之正確性，惟念其犯罪後坦承犯行，
    頗知悔悟等一切情狀，量處如主文所示之刑；又刑法第四十
    一條已於九十年一月十日經總統公布施行，並於同年月十二
    日生效，該條規定：「犯最重本刑為五年以下有期徒刑之刑
    之罪，而受六個月以下有期徒刑或拘役之宣告，因身體、教
    育、職業、家庭之關係或其他正當事由，執行顯有困難者，
    得以一元以上三元以下折算一日，易科罰金。但確因不執行
    所宣告之刑，難收矯正之效，或難以維持法秩序者，不在此
    限。」、「併合處罰之數罪，均有前項情形，其應執行之刑
    逾六月者，亦同」，按行為後法律有變更者，適用裁判時之
    法律，刑法第二條第一項前段定有明文，而易服勞役及期間
    、數罪併罰之定執行刑、緩刑及易以訓誡、易科罰金各事項
    ，均依新法，有最高法院二十四年七月總會決議(二)可資參照
    ，刑法第四十一條既已於九十年一月十日修正，並於同年月
    十二日生效，參諸前揭法條規定及決議意旨，本件自應適用
    裁判時即修正後刑法第四十一條第一項前段規定，諭知易科
    罰金之折算標準，以資懲儆。
三、扣案偽造「甲○○」名義之國民身分證及普通小型車汽車駕
    駛執照各一枚，係被告所有，因犯罪所得之物，應依刑法第
    三十八條第一項第三款之規定併予宣告沒收之。至上開偽造
    國民身分證及普通小型車駕駛執照上偽造之「內政部印」公
    印文、「臺灣省政府」鋼印文、「交通部駕駛執照製發之章
    」印文各一枚，及被告之照片二張，已附隨該國民身分證及
    普通小型車汽車駕駛執照併同沒收，故無庸另為沒收之諭知
    ，附此敘明。另未扣案之被告照片二張，為被告所有，供本
    件犯罪預備之物，雖未經扣案，然不能證明業已滅失，應依
    刑法第三十八條第一項第二款規定併予宣告沒收之。
據上論斷，應依刑事訴訟法第四百五十二條、第二百七十三條之
一第一項、第二百九十九條第一項前段，刑法第二條第一項前段
、第二十八條、第二百十六條、第二百十二條、第二百十七條第
一項、第二百十八條第一項、第五十五條、第四十七條、第四十
一條第一項前段、第三十八條第一項第二款、第三款，罰金罰鍰
提高標準條例第一條前段、第二條，判決如主文。
本案經檢察官黃怡華到庭執行職務。
中　　華　　民　　國　九十四　年　　九　　月　三十　　日
                  刑事第十九庭  法　官    曾淑娟
以上正本證明與原本無異
如不服本判決，應於判決送達後十日內向本院提出上訴狀（應附
繕本），上訴於臺灣高等法院。
                                書記官　陳金鳳
中　　華　　民　　國　九十四　年　　十　　月　三  　　日
附錄本案論罪科刑法條全文：
中華民國刑法第二百十二條：
偽造、變造護照、旅券、免許證、特許證及關於品行、能力服務
或其他相類之證書、介紹書，足以生損害於公眾或他人者，處一
年以下有期徒刑、拘役或三百元以下罰金。
中華民國刑法第二百十六條：
行使第二百十條至第二百十五條之文書者，依偽造、變造文書或
登載不實事項或使登載不實事項之規定處斷。
中華民國刑法第二百十七條：
偽造印章、印文或署押，足以生損害於公眾或他人者，處三年以
下有期徒刑。
盜用印章、印文或署押，足以生損害於公眾或他人者，亦同。
中華民國刑法第二百十八條：
偽造公印或公印文者，處五年以下有期徒刑。
盜用公印或公印文足以生損害於公眾或他人者，亦同。
